臺灣花蓮地方法院刑事裁定
111年度聲字第515號
聲明異議人
即  受刑人  廖祥宇



上列聲明異議人即受刑人因妨害秩序案件，對臺灣花蓮地方檢察
署檢察官執行之指揮（111年度執字第1567號），認為不當而聲
明異議，本院裁定如下：
    主  文
聲明異議駁回。
    理  由
一、聲請意旨略以：檢察官未說明聲明異議人即受刑人甲○○（下
    稱受刑人）有何易科罰金，難收矯正之效或難以維持法秩序
    之情事，本件為偶發事故、受刑人係受挑釁而反擊，法院審
    判時考量被告非對刑罰反應力薄弱之人，肯定受刑人悔改意
    思而給予最輕度之刑，檢察官未考慮上情，貿然不准被告易
    科罰金之聲請，非無裁量濫用或怠惰情事，爰依刑事訴訟法
    第484條規定聲明異議等語。
二、按受刑人或其法定代理人或配偶以檢察官執行之指揮為不當
    者，得向諭知該裁判之法院聲明異議，刑事訴訟法第484條
    定有明文。該條所稱之聲明異議，必須檢察官執行之指揮為
    不當者，始得為之，所謂檢察官執行之指揮不當，係指就執
    行之指揮違法及執行方法不當等情形而言。次按犯最重本刑
    為5年以下有期徒刑以下之刑之罪，而受6月以下有期徒刑或
    拘役之宣告者，依刑法第41條第1項規定，固得易科罰金。
    但易科罰金，難收矯正之效或難以維持法秩序者，不在此限
    。又依前項規定得易科罰金而未聲請易科罰金者，以及受6
    月以下有期徒刑或拘役之宣告，而不符前項易科罰金之規定
    者，依同條第2項、第3項規定，固均得易服社會勞動。然因
    身心健康之關係，執行顯有困難者，或易服社會勞動，難收
    矯正之效或難以維持法秩序者，不適用之，同條第4項亦定
    有明文。上開易刑處分之否准，係法律賦予檢察官指揮執行
    時之裁量權限，執行檢察官自得考量受刑人之實際情況，是
    否有難收矯正之效或難以維持法秩序，以作為其裁量是否准
    予易科罰金或易服社會勞動之憑據，非謂一經判決宣告易科
    罰金之折算標準，執行檢察官即應為易科罰金或易服社會勞
    動之易刑處分。又所謂「難收矯正之效」及「難以維持法秩
    序」，乃立法者賦與執行檢察官得依具體個案，考量犯罪特
    性、情節及受刑人個人特殊事由，審酌應否准予易刑處分之
    裁量權，檢察官就此項裁量權之行使，僅於發生裁量瑕疵之
    情況，法院始有介入審查之必要，倘檢察官之執行指揮，其
    程序上已給予受刑人就其個人特殊事由陳述意見之機會（包
    括在檢察官未傳喚受刑人，或已傳喚受刑人但受刑人尚未到
    案前，受刑人先行提出易科罰金聲請等情形），實體上並已
    就包含受刑人所陳述關於其個人特殊事由在內之刑法第41條
    第1項但書或第4項所指情形予以衡酌考量，則難認其裁量權
    之行使有何違法或不當可言。易言之，執行檢察官就受刑人
    是否確因易科罰金或易服社會勞動，而有難收矯正之效，或
    難以維持法秩序之情事，有裁量判斷之權限，法院僅得審查
    檢察官裁量時其判斷之程序有無違背法令、事實認定有無錯
    誤、其審認之事實與刑法第41條第1項但書、第4項之裁量要
    件有無合理關連、有無逾越或超過法律規定之範圍等問題，
    原則上不宜自行代替檢察官判斷受刑人有無上開情事。倘執
    行檢察官經綜合評價、衡酌後，仍認受刑人有上開不適宜為
    易刑處分之情形，而為否准受刑人易科罰金或易服社會勞動
    之執行命令，則屬執行檢察官裁量權之合法行使範圍，自不
    得任意指為違法或不當（最高法院111年度台抗字第437號、
    110年度台抗字第1188號裁定意旨參照）。　　
三、經查：
　㈠受刑人因妨害秩序案件，經本院以111年度原訴字第21號判決
    判處有期徒刑6月確定，有前揭判決及臺灣高等法院被告前
    案紀錄表附卷可稽，首堪認定。嗣本案經移送執行後，花蓮
    地方檢察署（下稱花蓮地檢署）檢察官於111年8月26日在「
    聲請易科罰金案件審核表」上「檢察官審查意見」欄勾選「
    擬不准予易科罰金或易服社會勞動」，並記載「受刑人所為
    危害社會秩序甚巨，非入監難收矯治之效」等文字，並陳請
    主任檢察官於111年8月31日勾選「如檢察官所擬具意見」，
    再由檢察長於同日核閱批示「不准易科（罰金）、不准易服
    社（會）勞（動）」。花蓮地檢署檢察官復寄送傳票傳喚受
    刑人於111年9月27日到庭執行，受刑人於111年9月27日至花
    蓮地檢署報到時，向檢察官表明其有正當職業、生活單純，
    聲請就本案易科罰金，檢察官則通知受刑人執行日期改為11
    1年9月28日，並於111年9月28日開立之執行指揮書備註「本
    件為妨害社會秩序案件，危害社會秩序重大，顯屬易科罰金
    難收矯正之效，應入監服刑」，否准受刑人易科罰金聲請乙
    節，有聲請易科罰金案件審核表、送達證書、執行命令、執
    行筆錄、在職證明、執行指揮書等附於花蓮地檢署111年度
    執字第1567號卷為憑。是依上開資料，足認受刑人於接獲11
    1年9月27日之執行傳票，並於該日報到時，已敘明理由聲請
    准予易科罰金，實質上已給受刑人陳述意見之機會，而執行
    檢察官收受上開意見後，即更改執行日期，並審酌受刑人之
    犯罪情節，認仍不應准許其易科罰金，程序上已讓受刑人有
    充分表示意見之機會，尚無違誤。
　㈡本件受刑人所犯在公眾得出入場所聚集三人以上下手施強暴
    罪，固有易科罰金標準之諭知，然揆諸前揭說明，非謂執行
    檢察官即應不問具體犯罪情事，一概准許易科罰金，倘執行
    檢察官經綜合評價、衡酌後，仍認受刑人有不適宜為易刑處
    分之情形，而為否准受刑人易科罰金之執行命令，則屬執行
    檢察官裁量權之合法行使範圍。觀諸附於花蓮地檢署111年
    度執字第1567號卷內之本案判決，可知本案受刑人僅因與其
    他酒客發生肢體碰撞，即與同案被告黃家禾、朱念翔、陳明
    彰及少年黃○○等人在公眾得出入場所之酒吧與告訴人及其同
    行友人發生鬥毆，導致告訴人受傷，並造成其他在場者之恐
    懼不安，破壞社會治安及公共秩序安寧，則本件執行檢察官
    針對受刑人所犯之具體狀況為通盤考量後，認受刑人所為危
    害社會秩序重大，如准予易科罰金，顯難以收矯正之效，難
    認於法無憑，且其裁量及判斷暨事實認定並無違背法令或錯
    誤，亦未有裁量逾越、濫用等瑕疵情事，即無何指揮不當之
    處。
　㈢此外，受刑人雖另向檢察官陳稱其現有正當職業等情，惟按
    執行檢察官考量是否准予受刑人易科罰金時，僅須審酌是否
    具有「確因不執行所宣告之刑，難收矯正之效，或難以維持
    法秩序」事由為裁量，無庸審酌受刑人是否因身體、教育、
    職業或家庭等事由致執行顯有困難，倘檢察官未濫用權限，
    自不得任意指摘為違法（最高法院103年度台抗字第45號裁
    定意旨參照），是以，受刑人前述關於其目前是否有正當職
    業，依法非檢察官於裁量是否准許易科罰金時所須審酌之事
    項，無從據此認定檢察官前開裁量有何違法或失當之處。　
四、綜上，本院綜觀全卷並審酌上情，認本件執行檢察官於指揮
    執行時，已給予受刑人陳述意見之機會，且審酌其犯罪特性
    與情節，充分審查、考量受刑人若不入監執行，將難收矯正
    之效等節後，始不予准許易科罰金。而此一不准易科罰金之
    指揮執行命令，屬法律授權檢察官所行使之合義務性裁量，
    乃對具體個案，行使法律所賦予之指揮刑罰執行職權，核與
    刑法第41條第1項但書規定無違，未有逾越法律授權、濫用
    權力等情事。受刑人徒執前詞聲明異議，指摘執行檢察官執
    行指揮不當，並無理由，應予駁回。
五、依刑事訴訟法第486條，裁定如主文。　　
中　　華　　民　　國　　111 　年　　11　　月　　7 　　日
　　　　　　　　　刑事第一庭  法　官  簡廷涓
上列正本證明與原本無異。
如對本裁定不服，應於送達後5日內，向本院提出抗告狀（應抄
附繕本）。
因疫情而遲誤不變期間，得向法院聲請回復原狀。
中　　華　　民　　國　　111 　年　　11　　月　　8 　　日

                              書記官  鄭慧婷